臺灣高等法院高雄分院刑事判決　　　　94年度上訴字第1472號
上　訴　人
即　被　告　乙○○
指定辯護人　張蓉成　律師
上列上訴人因強盜案件，不服臺灣屏東地方法院94年度訴字第60
6 號中華民國94年9 月14日第一審判決（起訴案號：臺灣屏東地
方法院檢察署94年度偵字第3108號），提起上訴，本院判決如下
：
     主  文
上訴駁回。
    事實及理由
一、本案經本院審理結果，認第一審判決認事用法及量刑均無不
    當，應予維持，並引用第一審判決書記載之事實、證據及理
    由。
二、上訴意旨以：被告當日雖有帶菜刀前往，惟係伊之前欠朋友
    錢，朋友放話要找伊，伊才帶刀防身，當日在檳榔攤，伊只
    是將刀子放在大腿旁邊，伊不知被害人有無看見，伊未拿刀
    恐嚇被害人，也沒有威脅被害人，原審判刑過重云云。
三、惟查：被害人甲○○於原審具結證稱：「（問：他當時有無
    帶何東西？）刀子，類似菜刀，跟一般菜刀長度差不多」、
    「（問：他當時如何拿刀？）他拿出來向著我，離我約1 公
    尺，說抽屜打開，錢拿出來，當時會害怕」等語甚詳（見原
    審卷第58頁），被告以前詞置辯，顯非可採。復且原審判決
    已詳述本件被告乙○○於深夜時分、人車往來稀少之際，持
    菜刀喝令被害人將置放金錢之抽屜開啟，其舉止已足使一般
    人聞之生畏，況前開檳榔店內當時僅有被害人甲○○一人營
    業，被害人又為女性，顯然無法與年富力強之持刀歹徒抗拒
    搏鬥，客觀上已足壓制被害人之意思自由，使被害人心生畏
    怖至不能抗拒之程度等旨。是縱被告未以菜刀直接壓制被害
    人，然依其所用之強暴、脅迫手段，若基於社會一般通念，
    足以抑制被害人之意思自由，至使不能抗拒者，即與強盜罪
    之客觀構成要件該當。綜上所述，被告前開所辯，並以之指
    摘原判決不當，顯無理由。又被告所犯刑法第330 條第1 項
    之攜帶兇器強盜罪，其最低本刑為有期徒刑7 年，被告又係
    累犯，應依法加重其刑，原審量處被告有期徒刑7 年6 月，
    已屬低度之刑，被告上訴意旨指摘原審判刑過重，亦無理由
    。被告上訴無理由，應予駁回。
據上論斷，應依刑事訴訟法第368條，判決如主文。
本案經檢察官陳宗吟到庭執行職務。
中　　華　　民　　國　　94　　年　　10　　月　　27　　日
                  刑事第八庭    審判長法  官  惠光霞
                                      法  官  李淑惠
                                      法  官  蔡國卿
以上正本證明與原本無異。
如不服本判決應於收受本判決後10日內向本院提出上訴書狀，其
未敘述上訴理由者，並得於提起上訴後10日內向本院補提理由書
狀（均須按他造當事人之人數附繕本）「切勿逕送上級法院」。
中　　華　　民　　國　　94　　年　　10　　月　　27　　日
　　　　　　　　　　　　　　　　　　　書記官   黃英彥
附錄本判決論罪科刑法條：
刑法第330 條第1 項
犯強盜罪而有第三百二十一條第一項各款情形之一者，處七年以
上有期徒刑。
附件：
臺灣屏東地方法院刑事判決　　　　　　　 94年度訴字第606號
公　訴　人　臺灣屏東地方法院檢察署檢察官
被　　　告　乙○○
選任辯護人　謝信義律師
上列被告因強盜案件, 經檢察官提起公訴（94年度偵字第3108號
）, 本院判決如下：
    主  文
乙○○意圖為自己不法之所有, 攜帶兇器, 以脅迫至使不能抗拒
, 而取他人之物, 累犯, 處有期徒刑柒年陸月, 扣案之菜刀壹把
、毛巾壹條、鴨舌帽壹頂及太陽眼鏡壹副均沒收。
    事  實
一、乙○○曾於民國91年8 月26日, 因違反毒品危害防制條例案
    件, 經本院以91年度訴字第326 號刑事判決判處應執行有期
    徒刑8 月確定。其自92年8 月25日入監服刑, 迄93年4 月21
    日服刑完畢, 詎不知悔改, 竟因缺錢購買毒品, 而意圖為自
    己不法之所有, 於94年6 月23日凌晨1 時57分許, 身著黑色
    長袖上衣、近咖啡色長褲、頭戴土灰色鴨舌帽、戴無度數藍
    色太陽眼鏡, 並攜帶與其家人共有、足以對人之生命、身體
    造成危害、可供為兇器使用之菜刀1 把及紅白相間條紋毛巾
    1 條, 騎乘其姐邱珮珊（不知情）所有之車號OWI- 468號機
    車, 至位在屏東縣屏東市○○路75號之「大盤商檳榔攤」,
    先將未熄火之機車停放在上開檳榔攤右方10公尺處, 再徒步
    進入檳榔攤內, 以右手持刀, 左手用上開紅白相間條紋毛巾
    摀住嘴巴, 及以鴨舌帽、太陽眼鏡分別遮蔽頭髮、眼睛, 而
    向店員甲○○喝稱：「站在旁邊不要動, 將放錢的抽屜打開
    」等語之脅迫方式, 至使甲○○不能抗拒, 而依其指示將抽
    屜打開, 任由乙○○取走抽屜內之新台幣（下同）100 元紙
    鈔10張及500 元紙鈔1 張, 共計1,500 元。乙○○得手後迅
    速跑出檳榔攤, 騎上未熄火之機車逃離現場, 並將強盜所得
    購買毒品而花用殆盡。嗣於94年6 月24日13時40分許, 乙○
    ○在屏東市○○路134 巷14弄1 號前, 因沿路高速騎車且形
    跡可疑, 為警攔停查獲其持有第一級毒品海洛因1 包（乙○
    ○涉犯施用毒品部分已由警方移送臺灣屏東地方法院檢察署
    偵辦）而將之帶回警局偵訊後, 發現其長相及所乘機車之顏
    色、款式, 與上開強盜「大盤商檳榔攤」之行為人特徵相符
    , 經詢之乙○○, 其亦坦承涉案, 嗣並帶同警方前往其住處
    搜索, 而在其住處扣得上開菜刀1 把及乙○○在案發當時所
    穿戴之黑色長袖上衣及近咖啡色長褲各1 件、土灰色鴨舌帽
    1 頂、無度數藍色太陽眼鏡1 副及紅白相間條紋毛巾1 條。
二、案經屏東縣警察局屏東分局報請臺灣屏東地方法院檢察署檢
    察官偵查起訴。
    理  由
一、前揭事實業據被告乙○○於警詢、偵查及本院審理中坦承不
    諱, 經核與證人即被害人甲○○於本院審理中證述之情節相
    符, 且有屏東縣警察局屏東分局搜索扣押筆錄1 分、車籍作
    業系統查詢認可資料1 分及照片10幀附卷可稽, 並有菜刀1
    把、乙○○在案發當時所穿著之黑色長袖上衣、近咖啡色長
    褲各1 件、其用以遮掩臉孔之土灰色鴨舌帽1 頂、無度數藍
    色太陽眼鏡1 副及紅白相間條紋毛巾1 條扣案供憑, 本件事
    證明確, 被告犯行堪以認定。
二、按扣案菜刀1 把係金屬製品, 堅硬銳利, 足以對人之生命、
    身體安全構成威脅, 在客觀上具有危險性, 應屬刑法第321
    條第1 項第3 款所稱之兇器。次按, 行為人所用之強暴、脅
    迫手段, 若基於社會一般通念, 足以抑制被害人之意思自由
    , 至使不能抗拒者, 即與強盜罪之客觀構成要件該當（最高
    法院81年臺上字第867 號判決參照）。本件被告乙○○於深
    夜時分、人車往來稀少之際, 持菜刀喝令被害人將置放金錢
    之抽屜開啟, 其舉止已足使一般人聞之生畏。況前開檳榔店
    內當時僅有被害人甲○○一人營業, 被害人又為女性, 顯然
    無法與年富力強之持刀歹徒抗拒搏鬥, 客觀上已足壓制被害
    人之意思自由, 使被害人心生畏怖至不能抗拒之程度。是核
    其所為, 係犯刑法第330 條第1 項之攜帶兇器強盜罪。被告
    前有如事實欄所示之科刑及執行情形, 有台灣高等法院被告
    前案紀錄表附卷足憑, 其於刑之執行完畢後5 年內, 再犯本
    件有期徒刑之罪, 為累犯, 應依法加重其刑。爰審酌被告之
    智識程度、前科素行、為購買毒品而犯罪、其雖持菜刀為犯
    罪工具、然並未傷害被害人之身體、其強盜所得僅1,500 元
    , 數額非多, 被害人所受之損害, 被告事後坦承犯行, 態度
    良好等一切情狀, 量處如主文所示之刑, 以資懲儆。末查,
    扣案菜刀1 把為被告犯罪時施以強暴手段之工具; 扣案毛巾
    1 條、太陽眼鏡1 副及鴨舌帽1 頂則均為被告強盜時用以遮
    掩面容之物品, 且均為被告乙○○與家人所共有, 已據其供
    明, 故應依刑法第38條第1 項第2 款規定宣告沒收。至扣案
    上衣及長褲各1 件均為被告犯罪時所穿著之衣物, 業據被告
    供明, 並經證人甲○○於本院審理中指認無誤, 因此得為被
    告件犯罪證據之一, 有如前述, 然該等衣著並無便利被告行
    兇、掩飾或裨益其脫逃之功能, 與強盜行為無任何直接關係
    , 不能認為係供犯罪所用之物, 故不併予宣告沒收（最高法
    院51年台非字第13號判例參照）, 附此敘明。
據上論斷, 依刑事訴訟法第299 條第1 項前段、刑法第330 條第
1 項、第47條、第38條第1 項第2 款, 判決如主文。
中　　華　　民　　國　　94　　年　　9 　　月　　14　　日
                  刑事第四庭    審判長法  官  莊鎮遠
                                      法  官  劉敏芳
　　　　                  　　　　　　法　官　王以齊
以上正本證明與原本無異。
如不服本判決應於收受本判決送達後十日內向本院提出上訴書狀
，其未敘述上訴理由者，並得於提起上訴後十日內向本院補提理
由書狀（均須按他造當事人之人數附繕本）「切勿逕送上級法院
」
中　　華　　民　　國　　94　　年　　9 　　月　　14　　日
                                      書記官  盧姝伶
附錄本判決論罪科刑法條：
刑法第330條
犯強盜罪而有第 321 條第 1 項各款情形之一者，處 7 年以上有
期徒刑。
前項之未遂犯罰之。
刑法第321條
犯竊盜罪而有左列情形之一者，處6 月以上、5 年以下有期徒刑
：
一  於夜間侵入住宅或有人居住之建築物、船艦或隱匿其內而犯
    之者。
二  毀越門扇、牆垣或其他安全設備而犯之者。
三  攜帶兇器而犯之者。
四  結夥三人以上而犯之者。
五  乘火災、水災或其他災害之際而犯之者。
六  在車站或埠頭而犯之者。
前項之未遂犯罰之。
